臺灣板橋地方法院刑事判決　　　　　　　　　　　　九十三年度訴字第一一二三號
　　　 公　訴　人　臺灣板橋地方法院檢察署檢察官
　　　 被　　　告　丙○○○
　　　 指定辯護人　本院公設辯護人　乙○○
右列被告因偽造有價證券案件，經檢察官提起公訴（九十三年度偵字第九七三四號）
，本院判決如左：
    主  文
丙○○○連續意圖供行使之用，而偽造有價證券，處有期徒刑年肆月。如附表所示
偽造之支票拾肆張均沒收。
    事  實
一、丙○○○自民國八十五年間起至九十年十月間止，擔任址設台北縣新莊市○○路
    五五四巷五十號「冠發電機工業有限公司」（下稱冠發公司）之會計職員，負責
    保管冠發公司之空白支票，為從事業務之人。詎其因經濟窘困，竟意圖為自己不
    法所有及供行使之用，而基於業務侵占及偽造有價證券之概括犯意，自八十九年
    十月二十七日起至九十年九月二十日止，連續於附表所示之發票日或前一日，在
    上址辦公室內，將其業務上所持有如附表所示冠發公司，在華南商業銀行新莊分
    行所開設支票存款帳戶之支票共十四張，先後予以侵占入己，並趁冠發公司負責
    人甲○○不在辦公室之際，於同一時間在冠發公司內，盜用甲○○所保管冠發公
    司及其個人之印章，冒用冠發公司及甲○○之名義盜蓋於各該支票上（發票人簽
    章欄之印文數額詳如附表），擅自填載如附表所示之金額、發票日，而偽造如附
    表所示之各該支票後，再將各該支票持向址設台北縣新莊市○○路一七五之一號
    的華南商業銀行新莊分行提示兌領而予以行使，使該銀行承辦人員陷於錯誤而誤
    認係冠發公司所簽發之支票，丙○○○因而詐得共計新台幣（下同）九十三萬二
    千零七十四元，所得款項用以清償自己及家人債務。嗣經冠全公司負責人甲○○
    發現異狀加以質問後，始悉上情。
二、案經被害人冠發公司代表人甲○○訴由臺灣板橋地方法院檢察署檢察官偵查起訴
    。
    理  由
一、訊據被告丙○○○就前揭業務侵占、偽造有價證券以取得上開支票款項等犯罪事
    實，於偵審中均坦承不諱，核與告訴人冠發公司之負責人甲○○於警詢、偵查及
    本院審理中指述之被害情節大致相符。此外，復有被告書立願向冠發公司清償包
    括上開詐取金額九十三萬二千零七十四元在內之一百十三萬四千一百八十四元「
    公款」的切結書影本一紙，及如附表所示支票十四張影本附於本院九十二年度易
    字第三０五一號刑事卷宗可稽，業經本院調取上開刑事案件卷證資料核閱屬實。
    足認被告之自白確與事實相符，本案事證明確，被告犯行洵堪認定，應依法論科
    。
二、被告侵占其業務上所持有如附表所示之支票，並盜蓋冠發公司及其負責人甲○○
    之印章簽發如附表所示支票之行為，核其所為，係犯刑法第三百三十六條第二項
    之業務侵占罪及同法第二百零一條第一項之偽造有價證券罪。被告盜用冠發公司
    及甲○○之印章蓋於如附表所示之支票上，其盜用印章行為係偽造有價證券之部
    分行為，包括於偽造有價證券之內，不另論罪。又被告偽造支票完成後復持以行
    使，其行使行為吸收於偽造行為之中，只應論以偽造有價證券罪；且意圖行使而
    偽造有價證券，其效用即為非法取得他人財物，其取得票面價值之對價，亦不另
    成立詐欺罪（最高法院四十三年台非字第四五號判例、最高法院六十二年度第一
    次刑庭庭長會議決定意旨可資參照）。被告連續多次業務侵占、偽造有價證券之
    犯行，時間緊接，手段相同，所犯係構成要件相同之罪，顯係基於概括犯意而為
    之，均應依連續犯規定分別論以一罪，並加重其刑。所犯業務侵占、偽造有價證
    券二罪間有方法結果之牽連關係，應依牽連犯規定從一重之偽造有價證券罪處斷
    。起訴書雖未就被告侵占業務上所持有如附表所示支票之犯行提起公訴，然檢察
    官就犯罪事實一部起訴者，其效力及於全部，本件被告業務侵占之犯罪事實，與
    前揭論罪科刑部分，有牽連犯之關係，已如前述，本院自得併予審理。爰審酌被
    告犯罪之動機、手段、偽造支票十四張及詐得金額合計達九十三萬二千零七十四
    元、告訴人因此所受之損害非輕，被告於案發後已清償四十萬元予告訴人，但債
    務未全部清償，及被告尚知坦承犯行，犯罪後態度尚稱良好等一切情狀，量處如
    主文所示之刑，以資懲儆。末查被告係因經濟困窘而偽造上開支票之犯罪動機，
    其事發後於偵審中雖坦承犯行，然案發已近三年，被告對告訴人冠發公司僅清償
    四十萬元，未與告訴人冠發公司協商取得諒解或清償全部債務，衡其情節尚難認
    有何可憫恕之情狀，無從依刑法第五十九條規定酌減其刑，或逕予宣告緩刑，附
    此敘明。
三、如附表所示偽造之支票十四張，不問屬於犯人與否，均依刑法第二百零五條之規
    定宣告沒收。至被告雖於九十年七、八月間因犯業務侵占罪，經本院於九十三年
    八月四日以九十二年度易字第三０五一號判處有期徒刑七月，嗣於九十三年九月
    二日確定，有台灣高等法院被告全國前案紀錄表、本院九十二年度易字第三０五
    一號刑事判決各一件可稽，惟查該案被告係將所收取冠發公司標得之合會金五十
    餘萬元中二十萬二千一百十元予以侵占入己，而被告於本案是將業務上所保管之
    冠發公司支票予以侵占入己後，再用以偽造支票並向銀行提示兌領，俱如前述，
    足徵二案中被告侵占之手段、客體及目的，均有不同，難認被告係基於概括犯意
    而為，是以被告本案業務侵占如附表所示支票之犯行自非前案（即九十二年度易
    字第三０五一號）確定判決既判力之效力所及，併予敘明。
四、公訴意旨另以：被告丙○○○自八十九年下半年起至九十年九月止，連續利用職
    務上之機會，在上址竊取如附表所示冠發公司所有之空白支票十四張，與冠發公
    司及其負責人甲○○之印章，因認被告此部分之行為，另涉犯刑法第三百二十條
    第一項之竊盜罪嫌。公訴人認被告涉有前揭犯行，無非以告訴人冠發公司負責人
    甲○○在警詢、偵查中之指訴，為其主要論據。
五、按犯罪事實應依證據認定之，無證據不得認定犯罪事實；又不能證明被告犯罪者
    ，應諭知無罪之判決，刑事訴訟法第一百五十四條第二項、第三百零一條第一項
    分別定有明文。訊據被告丙○○○堅決否認此部分竊盜之犯行，辯稱：上開支票
    本來就由伊保管，且伊盜用冠發公司及負責人甲○○之印章後，即將上開印章放
    回原處等語。經查，告訴人公司負責人甲○○於本院審理中指述如附表之支票平
    日均係被告所保管，而冠發公司及其個人之印章則由伊保管，各該印章迄今並無
    發現遺失等語，核與被告所辯情節相符，堪認被告上開辯解應足採信。是以，被
    告係將其所保管之支票予以侵占入己，俱如前述，其並無將他人持有物移歸自己
    持有而予以竊取之情形；且被告盜蓋冠發公司及其負責人之印章後既隨手放回原
    處，亦無據為己有之行為，就此部分，亦難認被告有竊取之行為，故被告自無竊
    取附表所示之支票、冠發公司及甲○○之印章的犯行。此外，復查無其他積極事
    證可認被告有此部分被訴之犯行，不能證明被告犯罪，依首揭說明，本應為無罪
    之判決，惟公訴人認被告此部分之犯行與前揭有罪科刑部分，為牽連犯，屬裁判
    上一罪，有不可分之關係，爰不另為無罪之諭知。
據上論斷，應依刑事訴訟法第二百九十九條第一項前段，刑法第五十六條、第二百零
一條第一項、第三百三十六條第二項、第五十五條、第二百零五條，罰金罰鍰提高標
準條例第一條前段，判決如主文。
本案經檢察官王家春到庭執行職務。
中　　　華　　　民　　　國　　九十三　　年　　　十　　　月　　 十一　 　日
                              臺灣板橋地方法院刑事第七庭
                                  審判長法  官  鄭水銓
                                        法  官  陳福來
                                        法  官  楊志雄
右正本證明與原本無異
如不服本判決應於送達後十日內向本院提出上訴狀
                                        書記官  胡勤義
中　　　華　　　民　　　國　　九十三　　年　　　十　　　月　　 十一　 　日
附錄本案論罪科刑法條全文：
刑法第二百零一條第一項
意圖供行使之用，而偽造、變造公債票、公司股票或其他有價證券者，處三年以上十
年以下有期徒刑，得併科三千元以下罰金。
刑法第三百三十六條第二項
對於業務上所持有之物，犯前條第一項之罪者，處六月以上五年以下有期
徒刑，得併科三千元以下罰金。
附 表:
┌───┬──────┬──────┬─────┬────────┐
│編　號│　　發票日　│　支票號碼　│金額（元）│支票發票人簽章欄│
│      │            │            │新台幣    │上印文之數額    │
├───┼──────┼──────┼─────┼────────┤
│　一　│89／10／27　│AC0000000 　│23259　　 │冠發公司、甲○○│
│      │            │            │          │各壹枚。        │
├───┼──────┼──────┼─────┼────────┤
│　二　│89／11／15　│AC0000000 　│90000　　 │同右            │
├───┼──────┼──────┼─────┼────────┤
│　三　│90／01／03　│AC0000000 　│74800　   │同右            │
├───┼──────┼──────┼─────┼────────┤
│　四　│90／01／19　│AC0000000 　│145000　　│冠發公司貳枚、陳│
│      │            │            │          │伍全壹枚。      │
├───┼──────┼──────┼─────┼────────┤
│　五　│90／02／15　│AC0000000 　│83671　　 │冠發公司壹枚、陳│
│      │            │            │          │伍全貳枚。      │
├───┼──────┼──────┼─────┼────────┤
│　六　│90／02／25　│AC0000000　 │32000　   │冠發公司、甲○○│
│      │            │            │          │各壹枚。        │
├───┼──────┼──────┼─────┼────────┤
│　七　│90／03／15　│AC0000000　 │55247　　 │同右            │
├───┼──────┼──────┼─────┼────────┤
│　八　│90／04／30　│AC0000000　 │84911　　 │同右            │
├───┼──────┼──────┼─────┼────────┤
│　九　│90／05／15　│AC0000000　 │56270　　 │同右            │
├───┼──────┼──────┼─────┼────────┤
│　十　│90／06／15　│AC0000000　 │48916　　 │同右            │
├───┼──────┼──────┼─────┼────────┤
│ 十一 │90／07／05　│AC0000000　 │107000　　│同右            │
├───┼──────┼──────┼─────┼────────┤
│ 十二 │90／07／31　│AC0000000　 │20000　　 │同右            │
├───┼──────┼──────┼─────┼────────┤
│ 十三 │90／09／19　│DC0000000　 │94000　　 │同右            │
├───┼──────┼──────┼─────┼────────┤
│ 十四 │90／09／20　│DC0000000　 │17000　　 │同右            │
└───┴──────┴──────┴─────┴────────┘
